【裁判字號】    97,交聲,278
【裁判日期】    971203
【裁判案由】    違反道路交通管理處罰條例聲明異議
【裁判全文】
臺灣花蓮地方法院交通事件裁定         97年度交聲字第278號
原處分機關 交通部公路總局臺北區監理所花蓮監理站
異  議  人 乙○○
即受處分人
上列受處分人因聲明異議案件，對於交通部公路總局臺北區監理
所花蓮監理站民國97年9月17 日所為之處分（原處分案號：花監
違字第裁44-P00000000號），聲明異議，本院裁定如下：
    主  文
異議駁回。
    理  由
一、原處分意旨略以：異議人即受處分人乙○○駕駛其所有車牌
    號碼RIA-188號輕型機車，於民國97年8月13日20時45分許，
    行經花蓮市○○路與中美11街之有燈光號誌管制之交岔路口
    闖紅燈，為警當場攔停舉發，爰依道路交通管理處罰條例第
    53條第1項、第63條之規定，裁處罰鍰新臺幣（下同）1,800
    元，並記違規點數3點。
二、本件異議意旨略以：當時親眼所見為綠燈才通過，路口兩方
    停止線距離為30公尺，黃燈時間約2 秒，我剛啟動時速較慢
    約15公里，可能在綠燈最後一秒通過停止線，無法在3 秒內
    通過路口，況該燈號無計時器，又員警僅以己方之燈號為綠
    燈就判定我闖紅燈云云。
三、經查：
  (一)按汽車行駛到交岔路口，其行進、轉彎，應遵守燈光號誌，
    道路交通安全規則第102條第1項第1 款定有明文。又汽車駕
    駛人，行經有燈光號誌管制之交岔路口闖紅燈者，處 1,800
    元以上5,400元以下罰鍰；汽車駕駛人有第53 條情形者，除
    依原條款處罰緩外，並予記違規點數3 點，道路交通管理處
    罰條例第53條第1項、第63條第1項第3款分別定有明文。
  (二)異議人乙○○駕駛其所有車牌號碼RIA-188 號輕型機車，於
    97年8月13日20時45分許，行經花蓮市○○路與中美11 街之
    有燈光號誌管制之交岔路口闖紅燈之事實，業據證人即舉發
    本案之花蓮縣警察局花蓮分局警員甲○○於本院證述：「當
    天我跟我所長兩人是在巡邏，巡到中興路與中美11街交叉路
    口，我們是沿著中美11街北往南的方向行駛，到路口我的行
    向是綠燈，我看到異議人騎機車由西往東沿著中興路行駛，
    到路口闖紅燈，因為我那邊是綠燈。」、「我是先在這個路
    口等紅燈，變綠燈要行駛的時候就看到異議人闖紅燈。」、
    「我的燈號變綠燈，我要行駛的時候，異議人才進入路口從
    我的右邊行駛通過我的前方，並不是已經行駛到路口的一半
    ，所以我認為異議人闖紅燈。」、「看到異議人闖紅燈，我
    左轉攔他下來。」等語明確。考量證人與異議人並無任何關
    係，證人於負有具結義務並可能受刑法偽證罪處罰之情形下
    ，仍於法庭為前揭證言，其證言之憑信性應可獲得擔保，證
    人所述自得援為不利於受處分人之認定。且按交通警員製單
    舉發違反道路交通管理處罰條例所列之違規事實，本質上為
    行政處分，係公務員基於職務上之權力，依法就特定之具體
    事件所為之具公法上效果之單方面行政行為，基於公務員為
    公法上行為具有公信力之原則，該行政行為當可被推定為真
    正，而採為判斷之依據。
  (三)異議人雖以前揭情詞置辯。惟查，經花蓮縣警察局花蓮分局
    員警到場實地測量，上開中美11街路口二停止線間之距離為
    16.8公尺，且於舉發本件違規時，號誌時相變換時間各為紅
    燈約24秒、黃燈約2秒、綠燈約22 秒，有該分局員警製作之
    現場測量圖在卷可參。是以，依異議人騎乘機車縱依所陳述
    以時速15公里行駛，換算秒速為每秒4.67公尺，則上開路段
    之停止線起算綠燈亮起最後1秒轉黃燈之3秒鐘時間內，可行
    駛14.01公尺；又縱依穿越瞬間綠燈即變換黃燈之2秒鐘計算
    ，可行駛9.34公尺，均已越過該路段中線之7.2 公尺，衡酌
    證人甲○○證述「我的燈號變綠燈，我要行駛的時候，異議
    人才進入路口從我的右邊行駛通過我的前方，並不是已經行
    駛到路口的一半，所以我認為異議人闖紅燈。」異議人前開
    辯解委難採信。
  (四)異議人另辯稱舉發當時，該路口並未設置時相計時器，無從
    拿捏通過時間云云。惟行政機關在各路段是否應另行設置標
    誌、標線、號誌或時相計時器，係屬行政機關行政裁量權行
    使之範圍，並不影響原已設置之標誌、標線或號誌之法律效
    果。又圓形黃燈用以警告車輛駕駛人及行人，表示紅色燈號
    即將顯示，屆時將失去通行路權，道路交通標誌標線號誌設
    置規則第206條第4款規定甚明，異議人係領有駕駛執照之駕
    駛人，應明白上開規定並進而加以遵守，縱異議人行駛至該
    路口前，黃色號誌燈即已亮起，異議人本不應搶黃燈通過，
    而應減速停等，以免尚未進入或通過路口時紅燈即已亮起。
    是以異議人上開所辯，要難遽採。
四、本件異議人交通違規之事證明確，原處分機關依據道路交通
    管理處罰條例第53條第1項及第63條第1項第3 款規定裁處異
    議人罰鍰新臺幣1,800元，並記違規點數3點，尚無不合，異
    議人聲明異議自無理由，應予駁回。
五、據上論斷，應依道路交通案件處理辦法第19條，裁定如主文
中    華    民    國    97    年    12    月    3     日
                  交通法庭    法  官  蔡寶樺
上列正本證明與原本無異。
如對本裁定不服，應於送達後5 日內，向本院提出抗告狀（應抄
附繕本）。
中    華    民    國    97    年    12    月    4     日
                              書記官


司法院資訊處製作；財團法人民間司法改革基金會備份。
